---
title: "Untitled"
output: pdf_document
---

```{r setup, include=FALSE}
knitr::opts_chunk$set(echo = TRUE)
```
```{r}

library(fBasics)
library(corrplot)
library(corrplot)
library("car")
library(olsrr)
library("lmtest")
library("tidyverse")
library("caret")
library(tidyverse)
library(ModelMetrics)
library(Hmisc)
library(ISLR)
library(MASS)
library(pROC)
```
```{r fig.height=2.8, fig.width=3.5}

```
```{r Warning=F , message=F}

```


```{r }
setwd("C:/Users/cberk/Downloads")
veri<-read.csv(file="vize.csv")
smp_size<-floor(0.7*nrow(veri))
set.seed(021)
train_ind<-sample(nrow(veri),size=smp_size,replace=FALSE)
train.veri<-veri[train_ind,]
test<-veri[-train_ind,]
names(train.veri)

```
1.Tanımlayıcı istatistikleri grafiklerle destekleyerek elde ediniz ve yorumlayınız

```{r}
summary(train.veri)




```


```{r}
par(mfrow=c(2,3))
hist(train.veri$AT,main="Sıcaklık")
hist(train.veri$V,main ="Vakum")
hist(train.veri$AP,main="OrtamBasinci")
hist(train.veri$RH, main="Bagilnem")
hist(train.veri$PE,main="Enerji")
```
AT değişkeninin min değeri 1.81, max değeri 37.11 dir, median değeri mean değerinden büyük olduğu için soldan çarpıktır diyebiliriz.
V değişkeninin min değeri 25.36, max değeri 80.25 dir, median değeri mean değerinden küçük olduğu için sağdan çarpıktır diyebiliriz.
AP değişkeninin min değeri 992.9, max değeri 1033.3 dür, median değeri mean değerine çok yakın olduğu için simetrik dağılıma sahiptir diyebiliriz.
RH değişkeninin min değeri 25.56, max değeri 100.16 dır, median değeri mean değerinden büyük olduğu için soldan çarpıktır diyebiliriz.
PE değişkeninin min değeri 420.3, max değeri 495.8 dir, median değeri mean değerinden küçük olduğu için sağdan çarpıktır diyebiliriz.



2.Matris Plot oluşturarak yorumlayınız

```{r}
pairs(train.veri,lower.panel = NULL)

```
AT ve V  değişkenleri arasında  eğrisel bir ilişki görülmektedir.
AP ve AT değişkenleri arasında bir ilişki görülmemektedir.
AT ve RH değişkenleri arasında net olmamakla birlikte bir ilişki görülmektedir.
AT ve PE değişkenleri arasında ters ilişki görülmektedir.
AP ve V değişkenleri arasında bir ilişki görülmemektedir.
V ve RH değişkenleri arasında bir ilişki görülmemektedir.
V ve PE değişkenleri arasında ters ilişki görülmektedir.
AP ve RH değişkenleri arasında bir ilişki görülmemektedir.
AP ve PE değişkenleri arasında bir ilişki görülmemektedir.
RH ve PE değişkenleri arasında net bir ilişki görülmemektedir.







3.Çoklu doğrusal regresyon modelini elde ediniz ve model geçerliliğini sıfır ve alternatif hipotezleri belirterek %5 önem düzeyinde test ediniz


```{r}
model=lm(PE~AT+V+AP+RH,data=train.veri)
summary(model)






```
H0: dogrusal iliski yok
H1: en az 1 bagımsız değişken Y yi etkiler

p value, alfa(0.05) den küçük olduğu için  en az 1 katsayı model için anlamlıdır.

4.Hipotezleri yazarak elde ettiğiniz modeldeki anlamlı katsayıları belirleyiniz

p value yazan sütuna bakarsak bütün katsayıların model için anlamlı olduğunu söyleyebiliriz.


5.VIF değerlerini hesaplayınız ve yorumlayınız


```{r}
vif(model)
```
AT değişkeninin vif değeri 5 ten büyük çıkmıştır, çoklu doğrusal bağlantı problemi vardır.



6.En iyi olası alt küme değişken seçim yöntemini uygulayarak alternatif iki model belirleyiniz. Gerekçelerini belirtiniz
```{r}

a=ols_step_all_possible(model)
plot(a)
```
R2 değerlerine bakıldığında en yüksek değeri verenler 11 ve 15 tir.
Ayrıca 11 ve 15. modeller AIC BIC Cp değerlerinde de en düşük değerleri veren modellerdir.





```{r}
model1=lm(PE~AT+V+AP+RH,data=test)
model2=lm(PE~AT+V+RH,data=test)
predictions1=predict(model1,test)
predictions2=predict(model2,test)  
RMSE1=RMSE(predictions1,test$PE)  
RMSE2=RMSE(predictions2,test$PE)  
mae1=mae(predictions1,test$PE)
mae2=mae(predictions2,test$PE)
cbind(mae1,mae2,RMSE1,RMSE2)
  
ols_press(model1)
ols_press(model2)

```
mae rmse ve press testlerinin hepsinde model 1 model 2 den daha düşük değer vermiştir, dolayısıyla model 1 model 2 den daha uygundur.



```{r}
par(mfrow=c(2,2))
modelbest=lm(PE~AT+V+AP+RH,data=train.veri)
bc=boxcox(modelbest,lambda = seq(-3,3))
best.lam=bc$x[which(bc$y==max(bc$y))]
modelbest1=lm(PE^(-2)~AT+V+AP+RH,data=train.veri)
qqnorm(modelbest1$residuals, pch = 1, frame = T)
plot(modelbest1)
hist(modelbest1$residuals)
which(hatvalues(modelbest1)>2*mean(hatvalues(modelbest1)))
jarqueberaTest(modelbest1$residuals)
bptest(modelbest1)
vif(modelbest1)
train.new<-train.veri
train.new<-train.new[-c(8954,2990,5534,9311,5733,4905,1997,155,5282,6230,9006,2436,2437,7753,1987,670,9472,3419,558,6849,725,2640,9067,4387,4187,2683,6478,
4,23,40,45,90,185,323,329,413,481,494,501,529,567,578,583,658,714,717,722,747,748,766,795,814,850,864,894,907,912,925,939,
7984,3556,1251,1305,9543,848,8113,6790,7912,1612,9125,2882,3516,2918,1406,8737,7320,2536,1130,5007,598,4494,1781,316,9076,83,6064,3016,1736,1809,2325,3104,
953,971,976,987,1022,1026,1066,1092,1103,1117,1125,1155,1196,1199,1208,1211,1220,1225,1230,1252,1276,1297,1313,1348,1375,1388,1412,1425,1429,1456,1465,1509,
2886,2320,2482,4446,9016,4720,8253,2032,7865,583,6582,3453,7097,7235,7942,2973,3840,5037,5350,2917,4725,2263,2978,2842,9097,2091,5239,4194,7056,6127,9538,5177,
1527,1587,1590,1612,1646,1687,1788,1798,1804,1830,1848,1892,1897,1910,1912,1933,1943,1946,1948,1986,2008,2025,2094,2102,2240,2245,2284,2359,2364,2395,2408,2425,
7957,1986,1797,2119,3835,4794,2448,6356,3827,663,2072,683,2222,8373,1661,689,1262,8990,7183,615,2580,4908,1409,8738,1663,6808,7081,6161,5630,8606,317,2777,
2464,2482,2483,2589,2591,2637,2645,2703,2714,2722,2742,2780,2800,2803,2835,2866,2901,2902,2903,2912,2925,2939,2979,2986,3025,3060,3079,3096,3120,3127,3149,3150,
6347,1774,1594,3413,9367,5419,115,7321,7110,2462,8271,6079,2517,3067,639,881,5611,4554,3604,474,7584,8275,5660,5530,5565,4658,3759,1482,6102,7092,3484,1570,
3153,3160,3166,3189,3204,3289,3295,3310,3315,3351,3378,3393,3399,3418,3419,3420,3445,3479,3488,3509,3520,3535,3592,3645,3675,3689,3722,3728,3794,3804,3808,3828,
2887,8828,3900,6204,7341,6763,8132,4328,8003,781,5225,4938,5164,6705,5449,4003,3368,9069,7901,3638,1968,2336,2994,8382,9061,4663,4126,5284,6211,9075,6985,2396,
3838,3871,3886,3898,3914,3920,3943,3954,3987,3989,4037,4039,4071,4084,4116,4132,4168,4183,4188,4195,4211,4231,4235,4256,4262,4292,4305,4321,4323,4333,4337,4342,
9019,2450,6100,4096,5068,8310,1514,4624,9010,6040,2408,8593,4504,5556,9,8412,1054,1112,4853,984,380,1173,7612,2041,183,5864,8917,1584,3532,3493,7718,6153,
4372,4440,4468,4487,4496,4498,4534,4542,4556,4589,4604,4623,4628,4672,4674,4693,4741,4753,4756,4855,4907,4913,4933,4934,4975,4976,4977,5009,5017,5032,5034,5128,
7711,4793,607,2674,7626,1509,5323,5647,7945,6815,2061,8085,4929,790,9160,6158,4068,3022,4767,8062,3018,8983,7238,8610,7724,7032,7060,8105,5136,7328,1469,5073,
5147,5149,5156,5162,5201,5208,5232,5234,5274,5278,5283,5298,5310,5315,5328,5329,5337,5349,5372,5395,5456,5477,5496,5553,5579,5633,5640,5660,5673,5685,5701,5795,
3976,9522,8569,9133,5806,7108,121,5994,1976,7220,2501,512,7808,8997,1129,5148,22,5893,3485,6784,3403,2955,7330,5189,5018,5874,4871,2475,3661,2373,4850,1620,
5807,5809,5828,5831,5846,5887,5898,5905,5909,5921,5926,5951,6019,6049,6096,6131,6159,6170,6182,6196,6200,6235,6250,6284,6292,6305,6308,6325,6339,6351,6375,6410,
3943,858,6330,9024,2386,3767,6058,239,8433,6279,25,3189,4638,6311,
6413,6431,6439,6441,6486,6529,6550,6584,6604,6610,6618,6647,6652,6654
),]
modelbest2=lm(PE^(-2)~AT+V+AP+RH,data=train.new)
cooksd <- cooks.distance(modelbest2)
plot(cooksd, pch="*", cex=2, main="Influential Obs by Cooks distance") 
abline(h = 4/nrow(train.new), col="red")  
text(x=1:length(cooksd)+1, y=cooksd, labels=ifelse(cooksd>4/nrow(train.new), names(cooksd),""), col="red")
train.new<-train.new[-c(3384,7665,4219,3896,8718,8193,7399,5605,931,6157,8188,4326,5870,7376,7428,1920,3523,8733,1806,2880,2788,8714,8077,5687,945,1569,9478,8072,6758,428,8592,612,7898,5817,267,1374,8103,9432,7650,3978,7188,2646,141,8424,4577,7648,4895,7069)]


```






 Grafikte hepsi çok iç içe girdiği için okunmuyordu, okuyabildiklerimi çıkarttım veri setinden;
etkin gözlemler:
 3384,7665,4219,3896,8718,8193,7399,5605,931,6157,8188,4326,5870,7376,7428,1920,3523,8733,1806,2880,2788,8714,8077,5687,945,1569,9478,8072,6758,428,8592,612,7898,5817,267,1374,8103,9432,7650,3978,7188,2646,141,8424,4577,7648,4895,7069

```{r}
bptest(modelbest2)
jarqueberaTest(modelbest2$residuals)
vif(modelbest2)


```
bptest, H0:hatalar sabit varyanslıdır, H1: hatalar sabit varyanslı değildir. p<0.05 olduğu için H0 red edilir.
jarquberatest, H0:hatalar normal dağılır, H1: hatalar normal dağılmaz. p<0.05 olduğu için H0 red edilir.
vif, Modelin vif değerleri arasında 5 den fazla olan olduğu için çoklu doğrusal bağlantı vardır.
modelde çoklu doğrusal bağlantı sorunu, değişken varyans sorunu ve normal dağılmama sorunu bulunmaktadır.
modeller arasında seçim yaparken ki diğer alternatif modele de baktıgımızda onda da aynı sorunları görmekteyiz,modelden AP değişkenini çıkartınca da sonuç değişmedi.


11.Yeni bir gözlem değeri için %95’lik güven aralığını ve/veya kestirim aralığını bularak yorumlayınız
```{r}
modelpred<-lm(PE~AT+V+AP+RH,data=train.new)
new <- data.frame(AT=c(15),V=c(40),AP=c(990),RH=c(45))
predictnewconf=predict(modelpred,new,interval="confidence")
cbind(new,predictnewconf)




```
AT 15, V 40, AP 990 ve RH 45 iken ortalama PE ortalama 469.9, %95 güvenle PE 469.05 ile 470.72 arasında değişir.

B.İkili Lojistik Regresyon Analizi

```{r}



setwd("C:/Users/cberk/Downloads")
lowbwt<-read.table("lowbwt.txt")
data<-lowbwt[,-11]
data.new<-data[,-1]
colnames(data.new)<-c("LOW","AGE","LWT","RACE","SMOKE","PTL","HT","UI","FTV")


```

1.Bağımlı değişken ile bağımsız değişkenler arasındaki ilişkiyi ikili lojistik regresyon modeli le modelleyiniz. Katsayılardan LWT ve HT değişkenlerine ait katsayı tahminlerini yorumlayınız.
```{r}
as.factor(data.new$RACE)
as.factor(data.new$SMOKE)
as.factor(data.new$PTL)
as.factor(data.new$HT)
as.factor(data.new$UI)
as.factor(data.new$FTV)
```


```{r}

model.lwt=glm(LOW~AGE+LWT+RACE+SMOKE+PTL+HT+UI+FTV, data=data.new,family=binomial)
summary(model.lwt)
```
LWT si 1 br daha büyük olan bir kişinin düşük kilolu bebek dünyaya getirme oddsu LWT si 1 br daha küçük olan bir kişininkinden %9.9 daha azdır.

HT si 1 olan birinin düşük kilolu bebek dünyaya getirme oddsu HT si 0 olan bir kişininkinden %62.3 daha fazladır.





2.Model geçerliliğini hipotezleri belirterek %5 önem düzeyinde test ediniz.

```{r}
G=model.lwt$null.deviance-model.lwt$deviance
G
qchisq(0.95,1)

```
H0:Katsayıların hepsi sıfıra eşit
H1:Katsayılardan en az biri sıfırdan farklı
G değeri 30.48, qchisq değeri alfa 0.05 önem düzeyi için 3.84 çıktı. G değeri 3.84 den büyük olduğu için h0 red edilir, %95 güvenle model geçerlidir.

3.Adımsal regresyon yöntemi ile değişkenleri eleyerek final modeli oluşturunuz. Uç değer, etkin gözlem kontrollerinizi yaparak veri setine son halini veriniz
```{r}
step.model <- model.lwt %>% stepAIC(trace = FALSE)
coef(step.model)



```


```{r}

lwt.best<-glm(LOW~LWT+RACE+SMOKE+PTL+HT+UI,data=data.new,family=binomial)

pearson.res.lwt<-residuals(lwt.best,type="pearson")
deviance.res.lwt<-residuals(lwt.best,type="deviance")
cbind(pearson.res.lwt,deviance.res.lwt)



```




```{r}
influenceIndexPlot(lwt.best)
```
72 ve  153. gözlemler etkin gözlem
128 ve 152. gözlemler kaldıraç noktası
Hiçbir değerlendirme de ortak bir gözlem değeri olmadığı için modelden herhangi bir gözlemi çıkartmadık.


4.En uygun cut point değeri belirlemek için uyguladığınız yöntemi belirterek, Özgüllük ve Duyarlılık değerlerini hesaplayınız ve yorumlayınız
```{r}
par(pty="s")
roc(data.new$LOW,lwt.best$fitted.values,plot=TRUE, legacy.axes=TRUE,percent = TRUE, xlab="False Positive Percentage", ylab="True Positive Percentage")
roc.info<-roc(data.new$LOW,lwt.best$fitted.values,legacy.axes=TRUE)
roc.df<-data.frame(tpp=roc.info$sensitivities*100,fpp=(1-roc.info$specificities)*100,thresholds=roc.info$thresholds)
mean(roc.df$tpp)
mean(roc.df$fpp)
```
cut point belirlemek için roc analiz yöntemi kullanılmıştır.
tpp:64.62,sensitivity si 64.62 çıkmıştır,gerçekte düşük kilolu bebek doğurmuş olanların modelde de düşük kilolu bebek doğurmuş olması oranı

fpp:42.2 ,specificity si 42.2 çıkmıştır, gerçekte düşük kilolu bebek doğurmamış olanların modelde de düşük kilolu bebek doğurmamış çıkması oranı



```{r}
new.data<-data.frame(LWT=c(100),RACE=c(1),SMOKE=c(1),PTL=c(0),HT=c(0),UI=c(1))

prediction<-predict(lwt.best,newdata=new.data,type="response")

prediction
```
Kilosu 100, ten rengi beyaz, sigara içmeyen,daha once premature dogum yapmamıs, hipertansiyonu olmayan, UI si olan birinin düşük kiloda bebek doğurma olasılığı
%51.6 dır.
